臺灣板橋地方法院交通事件裁定　　　　100年度交聲字第884號
原處分機關　交通部公路總局臺北區監理所蘆洲監理站
異　議　人
即受處分人　王屹田
上列異議人即受處分人因違反道路交通管理處罰條例案件，對於
交通部公路總局臺北區監理所蘆洲監理站於民國100 年3 月4 日
以北監蘆字第裁46-DB0000000號所為之裁決處分（原舉發案號：
桃園縣政府警察局99年9 月29日桃警局交字第DB0000000 號），
聲明異議，本院裁定如下：
    主  文
原處分撤銷。
王屹田汽車駕駛人，駕車行駛人行道，處罰鍰新臺幣玖佰元，並
記違規點數壹點。
    理  由
一、原處分意旨略以：異議人即受處分人王屹田於民國99年9 月
    29日晚間7 時4 分許，騎乘車牌號碼LP7-590 號普通重型機
    車，在桃園縣桃園市○○路與中山東路口，因有「駕車行經
    有燈光號誌管制之交岔路口闖紅燈」之違規行為，為桃園縣
    政府警察局交通警察大隊警員當場攔停製單舉發，嗣經原處
    分機關交通部公路總局臺北區監理所蘆洲監理站於100 年3
    月4 日以北監蘆字第裁46-DB0000000號裁決書，依道路交通
    管理處罰條例第53條第1 項及第63條第1 項第3 款（裁決書
    漏載）之規定，裁處罰鍰新臺幣（下同）2,700 元，並記違
    規點數3 點云云。
二、聲明異議意旨略以：伊當時停在三民路人行道上看地圖，看
    完地圖之後，就騎車沿三民路人行道上之滑坡進入待轉區，
    在待轉區內看到中山東路方向是綠燈後，才往中山東路方向
    行駛，而警員當時係躲藏在小街巷中，無法正確辨識其行車
    狀況，且警員所在之中山東路與國光街口，距離中山東路與
    三民路口太遠，會造成視覺誤差，形成舉發錯誤，為此，提
    起本件異議，爰請求撤銷原裁決處分等語。
三、按汽車駕駛人，行經有燈光號誌管制之交岔路口闖紅燈者，
    處1,800 元以上5,400 元以下罰鍰，並記違規點收3 點，固
    為道路交通管理處罰條例第53條第1 項、第63條第1 項第3
    款所明定。然按犯罪事實應依證據認定之，無證據不得推定
    其犯罪事實；又不能證明被告犯罪或其行為不罰者，應諭知
    無罪之判決，刑事訴訟法第154 條第2 項、第301 條第1 項
    分別定有明文。復按認定不利於被告之事實，須依積極證據
    ，苟積極證據不足為不利於被告事實之認定時，即應為有利
    於被告之認定，更不必有何有利之證據；且事實之認定，應
    憑證據，如未能發現相當證據，或證據不足以證明，自不能
    以推測或擬制之方法，以為裁判基礎；而認定犯罪事實所憑
    證據，雖不以直接證據為限，間接證據亦包括在內；然而無
    論直接或間接證據，其為訴訟上之證明，須於通常一般之人
    均不致有所懷疑，而得確信其為真實之程度者，始得據為有
    罪之認定，若其關於被告是否犯罪之證明未能達此程度，而
    有合理性懷疑之存在，致使無從形成有罪之確信，根據「罪
    證有疑，利於被告」之證據法則，即不得遽為不利被告之認
    定（最高法院30年上字第816 號、40年臺上字第86號、76年
    臺上字第4986號等判例意旨參照）。而依道路交通管理處罰
    條例第89條規定，法院受理有關交通事件，準用刑事訴訟法
    之規定，前開規定自得適用於本件聲明異議案件。
四、經查：
  (一)異議人於99年9 月29日晚間7 時4 分許，騎乘車牌號碼LP7-
    590 號普通重型機車，在桃園縣桃園巿中山東路與國光街口
    ，遭桃園縣政府警察局交通警察大隊警員許明鴻攔停，並舉
    發其在桃園縣桃園巿三民路與中山東路口，有「駕駛行經有
    燈光號誌管制之交岔路口闖紅燈」之違規行為，嗣經原處分
    機關於100 年3 月4 日以北監蘆字第裁46-DB0000000號裁決
    書，依道路交通管理處罰條例第53條第1 項及第63條第1 項
    第3 款之規定，裁處罰鍰2,700 元，並記違規點數3 點等情
    ，除異議人不否認有於前述時、地駕車遭警攔停一節外，並
    有桃園縣政府警察局99年9 月29日桃警局交字第DB0000000
    號舉發違反道路交通管理事件通知單、上開裁決書各1 件附
    卷可稽，堪可認定。
  (二)異議人辯稱：伊係騎車自三民路人行道之滑坡進入待轉區，
    在待轉區內看到中山東路方向是綠燈後，才往中山東路方向
    行駛等語。而證人即舉發警員許明鴻於本院訊問時到庭證述
    稱：「當時中山東路的號誌是綠燈，三民路的號誌是紅燈，
    看到違規人由三民路騎乘機車直接左轉中山東路，才把他攔
    下來，我不知道他是從車道上還是人行道上騎下來，因為當
    時天色比較暗」、「（問：當時所站的值勤地點為何？）在
    中山東路上，離中山東路與三民路的路口約50公尺」、「（
    問：你當時所站的值勤地點附近，有任何巷弄嗎？）我站的
    位置剛好是一條跟中山東路交叉的一條街」、「（問：是哪
    一條街？）中山東路跟國光街口」、「（問：你能確定異議
    人在三民路上是行駛在車道上還是人行道上嗎？）我不能確
    定，他的方向是從三民路騎過來就左轉中山東路，我沒有看
    到他是從三民路人行道上騎下來還是從車道上騎過來，他是
    有跟我說他是從人行道上騎下來」等語，由證人許明鴻證述
    上情可知，其當時目睹異議人騎乘機車由三民路往中山東路
    方向行駛，斯時，三民路上之號誌為紅燈，中山東路上之號
    誌則為綠燈，此節亦為異議人所不否認。復觀諸異議人提出
    三民路與中山東路交岔路口之地圖及街道照片，該交岔路口
    為一Ｔ字型路口，而三民路在該處路段確有設置人行道，且
    在接近中山東路交岔路口處設有一滑坡連結人行道與柏油路
    面，且自人行道經由滑坡進入柏油路面處適劃設有一機車待
    轉區，則異議人辯稱其係騎車自三民路人行道之滑坡進入待
    轉區後，才往中山東路方向行駛一節，尚非全然無稽。又本
    件證人許明鴻舉發異議人上開違規行為之時間為晚間7 時4
    分許，非如日間有充足之光線，且其執勤所站位置距離三民
    路與中山東路交岔路口又有50公尺之遠，則其是否能清楚判
    斷異議人在該交岔路口之實際駕駛行為，尚非無疑。況證人
    許明鴻自承：因當時天色較暗，伊沒有看到異議人係從三民
    路人行道上騎過來中山東路，還是從三民路車道上騎過來中
    山東路等語，再參以一般機車駕駛人為貪圖方便，違規利用
    人行道往來行駛者，亦屬常見，是異議人辯稱：伊係騎車行
    駛在三民路人行道上等語，要非不足採信。從而，本件異議
    人倘係騎乘機車自三民路人行道經由滑坡進入三民路與中山
    東路口所設置之機車待轉區內，在中山東路上之號誌為綠燈
    之情況下，騎車往中山東路方向直行，本即無違規闖紅燈可
    言。是既無查無積極證據足資認定異議人係騎乘機車沿三民
    路車道直接左轉往中山東路方向行駛，自應為有利於異議人
    之認定，尚難逕謂其有闖紅燈左轉之違規行為。
  (三)然按人行道，係指為專供行人通行之騎樓、走廊及劃設供行
    人行走之地面道路與人行天橋及人行地下道；又道路交通管
    理處罰條例所稱「車輛」，係指在道路上以原動機行駛之汽
    車（包括機器腳踏車）或以人力、獸力行駛之車輛，道路交
    通管理處罰條例第3 條第3 款及第8 款分別定有明文。次按
    汽車駕駛人，駕車行駛人行道者，處600 元以上1,800 元以
    下罰鍰，並記違規點數1 點，復為同條例第45條第6 款及第
    63條第1 項第1 款所明定。本件異議人既於本院訊問時自承
    ：「我是在機車發動的情況下，用騎乘的方式沿著人行道上
    的滑坡進入待轉區」等語，而證人許明鴻亦到庭證述其有目
    睹異議人騎乘機車沿三民路行駛等情明確，自堪認異議人於
    前述時、地有「汽車駕駛人駕車行駛人行道」之違規行為。
五、綜上所述，原處分機關認異議人有「駕車行經有燈光號誌管
    制之交岔路口闖紅燈」之違規行為，並依道路交通管處罰條
    例第53條第1 項及第63條第1 項第3 款之規定，裁處罰鍰2,
    700 元及記違規點數3 點，固屬不當，然異議人於同一時、
    地，仍有道路交通管理處罰條例第45條第6 款所指「汽車駕
    駛人駕車行駛人行道」之違規行為。從而，異議人提出本件
    聲明異議為有理由，應由本院將裁決處分撤銷，並就異議人
    駕車行駛人行道之違規事實自為適法裁罰。復斟酌異議人於
    99年9 月29日經警舉發後，未於指定之應到案日期即99年10
    月14日前自動繳納罰鍰或到案聽候裁決，迄至原處分機關於
    100 年3 月4 日裁決後，始於100 年3 月22日向原處分機關
    提出本件聲明異議，此觀卷附聲明異議狀上蓋印之原處分機
    關收文章日期可悉，已逾應到案日期60日以上，爰依道路交
    通管理處罰條例第45條第6 款、第63條第1 項第1 款之規定
    ，按違反道路交通管理事件統一裁罰標準表所定逾越應到案
    期限60日以上之裁罰基準，對異議人處以罰鍰900 元，並記
    違規點數1 點，以期適法。
據上論斷，應依道路交通事件處理辦法第19條前段，裁定如主文
。
中    華    民    國   100    年    5     月    31    日
                  交通法庭    法  官  王瑜玲
以上正本證明與原本無異
如不服本裁定應於送達後5 日內向本院提出抗告狀
                              書記官  林君縈
中    華    民    國   100    年    5     月    31    日